臺灣桃園地方法院刑事交通事件裁定　　 96年度交聲字第342號
原處分機關　交通部公路總局新竹區監理所中壢監理站
異　議　人
即受處分人　萬鈺通運股份有限公司
　　　　　　　　　　統一編號：.
法定代理人　甲○○
上列異議人即受處分人因違反道路交通管理處罰條例案件，對於
交通部公路總局新竹區監理所中壢監理站民國96年6 月5 日所為
之處分（原處分案號：壢監裁字第裁53-Q00000000號），聲明異
議，本院裁定如下：
    主  文
原處分撤銷。
萬鈺通運股份有限公司汽車所有人，汽車裝載貨物超過核定之總
重量，處罰鍰新臺幣壹萬伍仟元，並記汽車違規紀錄壹次。
    理  由
一、聲明異議意旨略以：緣異議人即受處分人公司所屬車牌號碼
    752- GY 號營業貨運曳引車於民國96年4 月13日11時58分許
    ，載運砂石行經宜蘭縣宜196 線與宜61線路口時為警攔檢並
    舉發總重47.1公噸，核重43公噸，超重4.1 公噸，並未逾法
    定允許之10％，且該車號752-GY之營業貨運曳引車自93年新
    領牌照迄今未有超載紀錄，且司機乙○○亦無不聽勸導情形
    ，懇請撤銷原處分，准予不罰云云。
二、按貨車裝載貨物不得超過核定之總重量，道路交通安全規則
    第79條第1 項第1 款定有明文。復按汽車裝載貨物超過核定
    之總重量、總聯結重量者，處汽車所有人罰鍰，並記汽車違
    規紀錄一次，其應歸責於汽車駕駛人時，除依第三項處汽車
    駕駛人罰鍰及依第六十三條第一項第二款記點外，汽車所有
    人仍應記該汽車違規紀錄一次。有前二項規定之情形者，應
    責令改正或當場禁止通行，並處新臺幣一萬元罰鍰，超載十
    公噸以下者，以總超載部分，每一公噸加罰新臺幣一千元；
    超載逾十公噸至二十公噸以下者，以總超載部分，每一公噸
    加罰新臺幣二千元；超載逾二十公噸至三十公噸以下者，以
    總超載部分，每一公噸加罰新臺幣三千元；超載逾三十公噸
    者，以總超載部分，每一公噸加罰新臺幣五千元。未滿一公
    噸以一公噸計算，道路交通管理處罰條例第29條之2 第1 項
    、第3 項亦有明文。
三、經查：
  (一)異議人所有上開營業貨運曳引車之核定總重量為43公噸，而
    異議人所僱司機乙○○駕駛上開車輛載運貨物，於上開時、
    地為警攔檢，經警員以固定地磅秤得總重量為47.1噸，超重
    4.1 噸等情，有舉發違反道路交通管理事件通知單1 紙在卷
    可稽，復為異議人所不否認，此等事實自足堪認定。
  (二)查對於汽車裝載貨物超過核定之總重量之處罰，道路交通管
    理處罰條例第29條之2 規定甚為明確，且依據現行道路交通
    管理處罰條例內容，並無車輛超載如未逾10％得予免罰之規
    定。雖內政部警政署於90年5 月29日以（90）警署交字第10
    6079號函請交通部建請將現行交通執法儀器「誤差值」納入
    「違反道路交通管理事件統一裁罰標準及處理細則」一節，
    然交通部於90年6 月5 日以交路90字第039396號函說明二略
    以：「各類交通違規之處罰及執法取締標準於道路交通管理
    處罰條例及道路交通安全規則等，均已有明文規範，故本案
    貴署關切事項尚難謂有違行政程序法且有適法疑義．．．究
    應如何規範為宜，仍請貴署自行核處．．．．」等語。準此
    ，內政部警政署固因交通執法儀器使用上容有誤差，而給與
    寬容值以勸導代替取締，惟此係考量儀器測量之精準度，而
    由員警斟酌儀器測得之數據，「決定是否舉發」，屬個案違
    規事實之認定，與「取締是否違法」無關，此觀諸上開警政
    署函文主旨，僅在建請交通部將上開寬容值納入「違反道路
    交通管理事件統一裁罰標準及處理細則」，顯見所謂寬容值
    尚非法規明文自明；況斟酌儀器誤差，而在一定範圍內，於
    篩選後始行舉發之執法方式，固屬合理，然亦應以儀器可能
    產生之誤差為斷，否則無異藉寬容值放寬法律規定，並非所
    宜，以此論之，前開寬容值在別無客觀科學根據之情況下逕
    以總重量10％計算機器可能之誤差容許值，尚乏可信依據，
    因此，只要車輛在於實際上確已經有超載（重）之事實存在
    ，則執勤警員依上述規定填單舉發，即不得認為違法，並無
    所謂超載（重）未達總重量10％者，即得免予舉發，而置上
    述道路交通管理處罰條例第29條之2 之規定不顧之理。
  (三)承前，本案異議人所屬車輛是否違規，在別無任何積極證據
    足以佐證本案舉發員警所採用之固定地磅確有總重量10％有
    何明顯誤差之情況下，仍應以道路交通管理處罰條例第29條
    之2 之規定為斷，異議人上開所辯，尚非足採，從而，原處
    分機關以異議人所有前開營業貨運曳引車超載4.1 公噸，依
    道路交通管理處罰條例第29條之2 第3 項之規定，裁處異議
    人罰鍰新臺幣1 萬5 千元（按即1 萬元加上違規4 公噸之4
    千元再加上0.1 公噸之不滿1 公噸以1 公噸計算之1 千元）
    ，實有所據；惟道路交通管理處罰條例第29條之2 第1 項尚
    規定汽車裝載貨物超過核定之總重量、總聯結重量者，處汽
    車所有人罰鍰，「並記汽車違規紀錄一次」，此為法律之強
    行規定，原處分機關尚無選擇及決定是否記點之裁量空間，
    異議人係經舉發違規之汽車所有人，自應直接適用上開規定
    處罰。原處分機關既認異議人所有汽車裝載貨物超過核定之
    總重量，卻疏未適用同條第1 項規定，裁處記汽車違規紀錄
    1 次，自有未當。
四、綜上，本件異議人之異議雖無理由，然原處分既有上述違誤
    之處，自應由本院依道路交通案件處理辦法第20條前段之規
    定撤銷原處分，並依法自為裁定如主文第2 項所示。
五、據上論斷，應依道路交通案件處理辦法第20條前段，裁定如
    主文。
中　　華　　民　　國　　96　　年　　7 　　月　　24　　日
                  交通法庭    法  官   吳勇毅
上正本證明與原本無異。
如不服本裁定，應於送達後5 日內，向本院提出抗告狀。
                              書記官  陳奕珽
中　　華　　民　　國　　96　　年　　7 　　月　　25　　日
